【裁判字號】    95,訴,692
【裁判日期】    950630
【裁判案由】    偽造文書
【裁判全文】
臺灣臺北地方法院刑事判決               95年度訴字第692號
    公  訴  人  臺灣臺北地方法院檢察署檢察官
    被      告  乙○○
上開被告因偽造文書案件，經檢察官提起公訴（九十五年度偵緝
字第五二五號），因被告於本院準備程序中就被訴事實為有罪之
陳述，經本院合議庭裁定改進行簡式審判程序，本院判決如下：
    主  文
乙○○連續行使偽造私文書，足以生損害於公眾及他人，累犯，
處有期徒刑肆月，如易科罰金，以佰元折算壹日。
如附表三所示之物品均沒收。
    事  實
一、乙○○前於民國八十七年間，因偽造有價證券案件，經本院
    以八十七年度訴字第一八三三號判處有期徒刑一年二月，因
    撤回上訴而確定；復於八十八年間，因偽造文書案件，經臺
    灣士林地方法院以八十八年度訴字第一七七號判處有期徒刑
    五月，再經臺灣高等法院以八十八年度上訴字第三一二九號
    撤銷原審判決改判有期徒刑五月確定；又於八十八年間，因
    詐欺案件，經臺灣板橋地方法院以八十八年度易字第四三一
    三號判處有期徒刑十月，經臺灣高等法院以八十九年度上易
    字第二八三四號駁回上訴而確定，前開有期徒刑一年二月、
    五月、十月經臺灣高等法院以九十年度聲字第二四號定其應
    執行刑為有期徒刑二年，並於九十年八月二十三日因縮短刑
    期而執行完畢，仍不知悔改，基於意圖為自己不法所有、使
    公務員登載不實之犯意及行使變造特種文書、行使偽造私文
    書之概括犯意，連續為下列行為：
  (一)於九十三年九月間某日，在臺北市某處之便利商店內，乙○
    ○明知拾得甲○○之身分證一張為他人遺失之物品，竟予以
    侵占入己，再與姓名年籍不詳自稱「林先生」之成年男子（
    下稱「林先生」）共同基於行使變造特種文書之犯意聯絡，
    由乙○○提供自己照片一張供「林先生」在不詳處所變造貼
    有乙○○照片之甲○○身分證（變造身分證之細節詳如附表
    一編號一所示）；復由乙○○持上開變造甲○○身分證前往
    中央健康保險局臺北分局（位於臺北市○○路一五之一號一
    樓），填載遺失補發不實事項之請領健保ＩＣ卡申請表（偽
    造請領健保ＩＣ卡申請表細節詳如附表一編號二所示）持以
    辦理補發甲○○之健保ＩＣ卡，而使該管公務員將甲○○遺
    失健保ＩＣ卡之不實事項登載於其職務上所掌管之相關電子
    紀錄上，並核發甲○○之健保ＩＣ卡與乙○○，足以生損害
    於國家對全民健康保險資料管理之正確性及甲○○。
  (二)乙○○又於九十三年九月間某日委由不知情之姓名年籍不詳
    成年人偽刻甲○○印章二枚（偽造甲○○印章細節詳如附表
    一編號三號所示），再於如附表二所示之時間持上開申請補
    發之甲○○健保ＩＣ卡、變造之甲○○身分證、偽造之甲○
    ○印章前往如附表二之銀行，冒名填寫申請書、印鑑卡（偽
    造申請書、印鑑卡之細節詳如附表一編號四、五、六號所示
    ）持以開立如附表二之帳戶，足以生損害於甲○○、臺新國
    際商業銀行、上海商業儲蓄銀行及臺北銀行。嗣於九十三年
    九月十三日上午十時許，乙○○持上開變造甲○○身分證前
    往財團法人金融聯合徵信中心填寫當事人個人信用報告申請
    書（偽造當事人個人信用報告申請書細節詳如附表一編號七
    號所示）持以申請核發個人信用報告時，為承辦人員吳振聲
    發覺有異，始查悉上情，並扣得上開申請補發之甲○○健保
    ＩＣ卡及經變造之甲○○身分證各1 張。
二、案經臺北市政府警察局中正第一分局報請臺灣臺北地方法院
    檢察署檢察官偵查起訴。
    理  由
一、上開犯罪事實，業據被告乙○○於偵查及本院審理中坦白承
    認，核與證人吳振聲證述情節相符，並有如附表一編號四號
    至七號之申請書、印鑑卡、扣案之甲○○健保ＩＣ卡、甲○
    ○身分證、請領健保ＩＣ卡申請表在卷可資佐證，被告自白
    與事實相符，本件事證業已明確，被告犯行堪以認定。
二、核被告所為，係犯刑法第三百三十七條之侵占遺失物罪、刑
    法二百十六條、第二百十二條行使變造特種文書罪、刑法第
    二百十六條、第二百十條之行使偽造私文書、刑法第二百十
    四條、第二百二十條第二項使公務員登載不實準公文書罪（
    其中侵占遺失物、行使變造身分證部分犯罪事實及所犯法條
    業經蒞庭檢察官當庭補充）。本案檢察官雖僅就被告行使變
    造特種文書、使公務員登載不實公文書及行使偽造私文書以
    開立帳戶等部分提起公訴，而漏未起訴被告侵占遺失物及行
    使偽造私文書以申請補發健保ＩＣ卡之部分，惟此部分與前
    開經檢察官起訴部分有牽連犯之一罪關係，且經本院當庭告
    知被告，本院自應併與審理。被告委請不知情之姓名年籍不
    詳成年人偽造如附表一編號三所示之印章，為間接正犯。被
    告與姓名年籍不詳自稱「林先生」成年男子就行使變造身分
    證部分，有犯意聯絡及行為分擔，為共同正犯。被告偽造印
    章、印文、署押之行為及偽造私文書之行為，均為偽造及行
    使偽造私文書之低度行為，均不另論罪。被告先後數次行使
    變造特種文書、行使偽造私文書之犯行，時間緊接，犯罪方
    法均相同，觸犯構成要件相同之罪名，顯係各基於概括犯意
    而為，均為連續犯，應依刑法第五十六條之規定各論以一連
    續行使變造特種文書罪、連續行使偽造私文書罪。另被告所
    犯上開侵占遺失物罪、連續行使變造特種文書罪、連續行使
    偽造私文書罪、使公務員登載不實準公文書罪間，有方法目
    的之牽連關係，應依刑法第五十五條之規定從重論以連續行
    使偽造私文書罪。另被告前所受有期徒刑之宣告及執行完畢
    之情如犯罪事實欄所載，有臺灣高等法院被告前案紀錄表一
    份在卷可參，被告於有期徒刑執行完畢後五年內再犯本案有
    期徒刑以上之罪，為累犯，應依刑法第四十七條之規定遞加
    重其刑。爰審酌被告於偵查及本院審理中均坦白承認犯行，
    犯後態度尚佳，犯罪手段、犯罪對於被害人及社會法益所生
    危害等情狀，量處如主文所示之刑，並諭知易科罰金之折算
    標準。
三、至於如附表三編號二號至四號所示之物品，分屬偽造之署押
    、印文、印章，應依刑法第二百十九條之規定沒收。而如附
    表三編號一所示之物品，則為被告所有供犯罪所用之物，爰
    依刑法第三十八條第一項第二款之規定併予宣告沒收。
四、另被告所為上開犯行，與被告其餘詐欺案件均無關連，此業
    經被告於本院審理中陳述明確可據，而被告本案冒名申請如
    附表二所示之帳戶，亦未有遭人不法使用而供被害人匯款之
    相關紀錄，此有臺灣高等法院被告前案紀錄表在卷可參，顯
    見本案與臺灣臺北地方法院檢察署九十五年度偵字第七七七
    二號案件、臺灣臺中地方法院檢察署九十五年度偵字第七二
    七七號案件、臺灣高等法院臺中分院九十五年度上訴字第四
    三七號案件均無裁判上一罪之關係，附此敘明。
據上論斷，應依刑事訴訟法第二百七十三條之一第一項、第二百
九十九條第一項前段，刑法第五十六條、第二百十六條、第二百
十條、第二百十二條、第二百十四條、第五十五條、第四十七條
、第四十一條第一項前段、第二百十九條、第三十八條第一項第
二款，罰金罰鍰提高標準條例第一條前段、第二條，判決如主文
。
本案經檢察官黃謀信到庭執行職務
中    華    民    國    95    年    6     月    30    日
                        臺灣臺北地方法院刑事第八庭
                            法  官  唐于智
如不服本判決，應於判決送達後10日內，向本院提出上訴狀。
上正本證明與原本無異。
                            書記官  李玟郁
中    華    民    國    95    年    7     月    3     日
附錄本案論罪法條
刑法第216條
行使第210 條至第215 條之文書者，依偽造、變造文書或登載不
實事項或使登載不實事項之規定處斷。
刑法第210條
偽造、變造私文書，足以生損害於公眾或他人者，處5 年以下有
期徒刑。
刑法第212條
偽造、變造護照、旅券、免許證、特許證及關於品行、能力服務
或其他相類之證書、介紹書，足以生損害於公眾或他人者，處1
年以下有期徒刑、拘役或300 元以下罰金。
刑法第214條
明知為不實之事項，而使公務員登載於職務上所掌之公文書，足
以生損害於公眾或他人者，處3 年以下有期徒刑、拘役或5 百元
以下罰金。
刑法第337條
意圖為自己或第三人不法之所有，而侵占遺失物、漂流物或其他
離本人所持有之物者，處500 元以下罰金。
附表1
┌──┬─────────┬───────────┬─────────┐
│編號│物品名稱數量      │所含偽造之印文、署押  │所在位置          │
├──┼─────────┼───────────┼─────────┤
│1   │變造貼有被告照片1 │                      │扣案見臺灣臺北地方│
│    │張之甲○○身分證1 │                      │法院檢察署贓物庫93│
│    │張                │                      │綠保管字第2755號第│
│    │                  │                      │5 項              │
├──┼─────────┼───────────┼─────────┤
│2   │偽造請領健保ＩＣ卡│申請表第一聯申請人簽章│表格見本院卷第53頁│
│    │申請表1張         │欄偽造「甲○○」署押1 │                  │
│    │                  │枚                    │                  │
├──┼─────────┼───────────┼─────────┤
│3   │偽造甲○○印章2 枚│                      │偽造甲○○印章2 枚│
│    │                  │                      │之印文分見臺灣臺北│
│    │                  │                      │地方法院檢察署94年│
│    │                  │                      │度偵字第3130號卷第│
│    │                  │                      │19頁、第65頁      │
├──┼─────────┼───────────┼─────────┤
│4   │冒用甲○○名義開立│申請書上戶名／代表人│申請書影本見同上│
│    │臺新國際商業銀行帳│  簽名或加蓋原留印鑑欄│  偵卷第19頁      │
│    │戶之偽造申請書、印│  內偽造「甲○○」署押│印鑑卡影本見同上│
│    │鑑卡各1 張        │  1 枚、偽造「甲○○」│  偵卷第20頁      │
│    │                  │  印文1枚             │                  │
│    │                  │印鑑卡上戶名親筆簽名│                  │
│    │                  │  欄內偽造「甲○○」署│                  │
│    │                  │  押1 枚、印鑑欄內偽造│                  │
│    │                  │  「甲○○」印文1枚   │                  │
├──┼─────────┼───────────┼─────────┤
│5   │冒用甲○○名義開立│申請書上客戶親簽欄內│申請書影本見臺灣│
│    │上海商業儲蓄銀行帳│  偽造「甲○○」署押 1│  臺北地方法院檢察│
│    │戶之偽造申請書、印│  枚、偽造「甲○○」印│  署94年度偵字第31│
│    │鑑卡各1 張        │  文1枚               │  30號卷第66頁    │
│    │                  │印鑑卡上偽造「甲○○│印鑑卡影本見同上│
│    │                  │  」署押2 枚、偽造「陳│  偵卷第65頁      │
│    │                  │  國貴」印文1 枚      │                  │
├──┼─────────┼───────────┼─────────┤
│6   │冒用甲○○名義開立│申請書上偽造「甲○○」│影本見本院卷第36頁│
│    │臺北銀行帳戶之偽造│署押1 枚（立約定書人欄│                  │
│    │申請書1 張        │）、偽造「甲○○」印文│                  │
│    │                  │2枚                   │                  │
├──┼─────────┼───────────┼─────────┤
│7   │偽造當事人個人信用│當事人簽章欄偽造「陳國│影本見本案臺北市政│
│    │報告申請書1張     │貴華」署押1 枚、偽造「│府警察局中正第一分│
│    │                  │甲○○」印文1枚       │局刑案偵查卷宗第23│
│    │                  │                      │頁                │
└──┴─────────┴───────────┴─────────┘
附表2
┌──┬───────────────────────────────┐
│編號│時間、地點、開立帳戶帳號                                      │
├──┼───────────────────────────────┤
│1   │於93年9 月7 日，前往臺新國際商業銀行以甲○○名義開立0000000000│
│    │3124號帳戶                                                    │
├──┼───────────────────────────────┤
│2   │於93年9 月8 日，前往上海商業儲蓄銀行以甲○○名義開立0000000000│
│    │3229號帳戶                                                    │
├──┼───────────────────────────────┤
│3   │於93年9 月8 日，前往臺北銀行（現改名為臺北富邦商業銀行）以陳國│
│    │貴名義開立000000000000號帳戶                                  │
└──┴───────────────────────────────┘
附表3
┌──┬─────────┬─────────────────────┐
│編號│物品名稱數量      │說明                                      │
├──┼─────────┼─────────────────────┤
│1   │用以變造甲○○身分│扣案見臺灣臺北地方法院檢察署贓物庫93綠保管│
│    │證之被告照片1 張  │字第2755號第5項                           │
├──┼─────────┼─────────────────────┤
│2   │偽造「甲○○」署押│如附表1編號2所示申請書上1枚             │
│    │共8枚             │如附表1編號4所示申請書上1枚             │
│    │                  │如附表1編號4所示印鑑卡上1枚             │
│    │                  │如附表1編號5所示申請書上1枚             │
│    │                  │如附表1編號5所示印鑑卡上2枚             │
│    │                  │如附表1編號6所示申請書上1枚             │
│    │                  │如附表1編號7所示申請書上1枚             │
├──┼─────────┼─────────────────────┤
│3   │偽造「甲○○」印文│如附表1編號4所示申請書上1枚             │
│    │7 枚              │如附表1編號4所示印鑑卡上1枚             │
│    │                  │如附表1編號5所示申請書上1枚             │
│    │                  │如附表1編號5所示印鑑卡上1枚             │
│    │                  │如附表1編號6所示申請書上2枚             │
│    │                  │如附表1編號7所示申請書上1枚             │
├──┼─────────┼─────────────────────┤
│4   │偽造甲○○印章2枚 │偽造甲○○印章2 枚之印文分見臺灣臺北地方法│
│    │                  │院檢察署94年度偵字第3130號卷第19頁、第65頁│
└──┴─────────┴─────────────────────┘


司法院資訊處製作；財團法人民間司法改革基金會備份。
